臺北高等行政法院判決　　　　　　　　　　　　　　　九十三年度簡字第六九三號
　　原　　　告　王泰霖原名甲.
　　被　　　告　臺北縣政府
　　代　表　人　乙○○代理縣.
　　訴訟代理人　丙○○
右當事人間因食品衛生管理法事件，原告不服行政院衛生署中華民國九十三年四月六
日衛署訴字第○九二○○五六五九二號訴願決定，提起行政訴訟。本院判決如左：
    主  文
原告之訴駁回。
訴訟費用由原告負擔。
    事  實
一、事實概要：
    原告為台北縣板橋市○○路○段四三五號羿凡有機蔬果專賣店負責人，因該店於
    民國九十二年八月九日在網址http://www.ohyeslife.com/yifanshop刊載「心草
    園量子蕃茄汁、莊臣能量蕃茄汁、維大力蕃茄汁、詠康量子蕃茄汁」等食品廣告
    ，內容宣稱「蕃茄紅素--防癌抗氧化尖兵．．．根據流行病學調查顯示，攝取富
    含番茄的膳食可降罹患各種癌症的危險，並且增加身體對抗消化道癌症的作用．
    ．．」等涉及誇大易生誤解詞句，為台北市大安區衛生所查獲函移被告所屬衛生
    局查辦。經該局調查結果，原告坦認刊載該廣告，被告乃依違反食品衛生管理法
    第十九條第一項規定，爰依同法第三十二條第一項規定，於九十二年九月十二日
    以北府衛食字第０九二００三九三０七號行政處分書，處原告新台幣（下同）三
    萬元罰鍰。原告不服，提起訴願，遭駁回。原告猶表不服，遂向本院提起行政訴
    訟。
二、兩造聲明：
　(一)原告聲明：訴願決定及原處分均撤銷。
　(二)被告聲明：駁回原告之訴。
三、兩造之爭點：原告尚有一案在雜誌上刊登誇大易生誤解詞句之廣告，兩件得否合
    併為一次處罰？
　(一)原告主張之理由：
    1.原告係失業勞工，已婚有二名子女，失業在家，在朋友介紹下販售蕃茄汁，並
      在網址http://www.ohyeslife.com/yifanshop刊載「蕃茄紅素．．．」廣告。
      因屬無店面，販售對象為親朋好友，實無法支持一家四口開銷，故在網路行銷
      ，也在ATTV登廣告，未料違反規定要罰款參萬元兩張，共六萬元整，實屬無力
      繳款．．．且經主管機關告知違法，即在最短時間下架。
    2.原告由於不知食品衛生管理法，致使接連在網路及ATTV期刊登廣告。希望能夠
      兩件合併處罰。
  (二)被告主張之理由：
    1.按食品衛生管理法第十九條之規定：「對於食品、食品添加物或食品用洗潔劑
      所為之標示、宣傳或廣告，不得有不實、誇張或易生誤解之情形。食品不得為
      醫療效能之標示、宣傳或廣告。又行政院衛生署為保護消費者權益，於八十二
      年四月二十九日衛署食字第八二二五二一一號函 (八十八年七月三十一日衛署
      食字第八八０三七七三五號函修訂)就有關食品廣告標示詞句是否涉及虛偽、
      易生誤解或涉醫療效能等加以認定。而系爭網路廣告內容宣稱「根據流行病學
      調查顯示，攝取富含番茄的膳食可降罹患各種癌症的危險，並且增加身體對抗
      消化導癌症的作用．．．」等詞句，顯已違反前揭規定誤導消費者認為其產品
      具有改善、預防或治療所述疾病之功效。
    2.另原告稱同時於ATTV期刊登載產品廣告接連遭受處分乙事，係與本件網路廣告
      屬不同媒體、時間所刊載，故此按行政院衛生署訂定違規廣告罰鍰之裁處原則
      「一行為處一罰」，另案予以處分依法有據。又依司法院釋字第二七五號解釋
      ，縱原告不知相關法令規定且非出於故意，然原告之行為至少有過失，已具備
      行政罰之責任要件。綜上所述原告其違法之事實足以認定，揆諸首揭法條規定
      ，被告依法予以處分並無不合。
    3.在法律公布後，人民即有知悉並遵守之義務。原告既經營販售食品，自應了解
      食品衛生相關規定，並加以遵守，不得以不知法律執為免責之論據，按原告刊
      登「心草園量子蕃茄汁、莊臣能量蕃茄汁、維大力蕃茄汁、詠康量子蕃茄汁」
      等食品廣告，以誇大不實訊息散發予消費者，其違規事實洵堪認定，請駁回原
      告之訴，以維法紀，並保障消費者獲得正確資訊、維護健康的權利。
    理  由
一、按「對於食品．．．所為之標示、宣傳或廣告，不得有不實、誇張或易生誤解之
    情形。」、「違反第十九條第一項規定者，處新臺幣三萬元以上十五萬元以下罰
    鍰．．．。」分別為食品衛生管理法第十九條第一項及第三十二條第一項前段所
    明定。又行政院衛生署八十八年七月三十一日衛署食字第八八０三七七三五號公
    告「食品廣告標示詞句涉及虛偽、誇張或醫藥效能之認定表」中明載「二、詞句
    未涉及醫藥效能但涉及虛偽、誇張或易生誤解：(三)涉及改變身體外觀者：例句豐
    胸、減肥、塑身、增高．．．。」。
二、查本案原告所經營之羿凡有機蔬果專賣店為販售「心草園量子蕃茄汁、莊臣能量
    蕃茄汁、維大力蕃茄汁、詠康量子蕃茄汁」等食品，於九十二年八月九日在網址
    http:// www.ohyeslife.com/yifanshop刊載「蕃茄紅素-防癌抗氧化尖兵．．．
    根據流行病學調查顯示，攝取富含番茄的膳食可降罹患各種癌症的危險，並且增
    加身體對抗消化道癌症的作用．．．」等涉及誇大易生誤解詞句，被告乃依違反
    食品衛生管理法第十九條第一項規定，爰依同法第三十二條第一項規定，處原告
    三萬元罰鍰。原告不服，主張原告在主管機關告知違法，隨即將該廣告予以下架
    ，原告因不知食品衛生管理法對此有所規定，而致罹法，另原告復在雜誌上刊登
    類此廣告，希能合併為一次處罰云云資為抗辯。
三、經查：
  (一)原告為台北縣板橋市羿凡有機蔬果專賣店負責人，因該店於九十二年八月九日在
    網址http://www.ohyeslife.com/yifanshop刊載「心草園量子蕃茄汁、莊臣能量
    蕃茄汁、維大力蕃茄汁、詠康量子蕃茄汁」等食品廣告，內容宣稱「蕃茄紅素--
    防癌抗氧化尖兵．．．根據流行病學調查顯示，攝取富含番茄的膳食可降罹患各
    種癌症的危險，並且增加身體對抗消化道癌症的作用．．．」等涉及誇大易生誤
    解詞句等情，為原告所不否認，且有該從網上下載之廣告影本乙份附卷可稽，原
    告違反食品衛生管理法第十九條第一項之事實，即可認定。
  (二)至原告雖稱不知相關法令而非出於故意云云，惟受行政罰之行為，僅需違反禁止
    規定，即推定為過失，於行為人不能舉證證明自己無過失，即應受處罰，司法院
    釋字第二七五號解釋可資參照，從而縱然原告不知相關法令規定且非出於故意，
    然原告之行為至少亦有過失，已具備行政罰之責任條件，原告仍應受罰。
  (三)至原告固稱其同時於ATTV期刊登載產品廣告接連遭受處分，能否合併一案為一處
    罰乙事，經核本件乃係原告在網路廣告，而與原告另行在期刊上廣告係屬不同媒
    體、時間所刊載，自難視為同一行為而僅予一處罰。又原告雖於知悉違規時，將
    廣告下架，惟此乃屬原告違規後之行為，核無阻原違規裁罰之效力，附此敘明
    。
四、從而，原處分以原告違反食品衛生管理法第十九條第一項規定，依同法第三十二
    條第一項規定，處原告三萬元罰鍰，並無不合，訴願決定，予以維持，亦屬妥適
    。原告猶執前詞指摘原處分及訴願決定為不當，為無理由，應予以駁回。
五、本件適用簡易訴訟程序，故不經言詞辯論逕為判決。
據上論結，本件原告之訴為無理由，依行政訴訟法第二百三十三條第一項、第二百三
十六條、第九十八條第三項前段，判決如主文。
中　　華　　民　　國　　九十三　　　年　　　九　　　月　　三十　　日
                 臺 北 高 等 行 政 法 院   第 七 庭
                                          法  官  鄭小康
右為正本係照原本作成。
本件以訴訟事件所涉及之法律見解具有原則性者為限，始得於本判決送達後二十日內
向本院提出上訴狀並表明上訴理由，如已於本判決宣示後送達前提起上訴者，應於判
決送達後二十日內補具上訴理由書（均須按他造人數附繕本），且經最高行政法院許
可後方得上訴。
中　　華　　民　　國　　九十三　　  年　　  九　  　月　　三十　  　日
                                          書記官  黃倩鈺
